臺灣高等法院臺中分院民事裁定
110年度再易字第29號
再審原告    源侑鴻有限公司


法定代理人  劉劍佑  
再審被告    鄭盈玟  

上列當事人間請求遷讓房屋事件，再審原告對於民國110年3月31
日本院110年度再易字第23號確定判決提起再審之訴，本院裁定
如下：
    主  文
再審之訴駁回。
再審訴訟費用由再審原告負擔。
    事實及理由
一、按再審之訴，法院認無再審理由，判決駁回後，不得以同一
    事由，對於原確定判決或駁回再審之訴之確定判決，更行提
    起再審之訴，民事訴訟法第498條之1定有明文。蓋再審之目
    的，原在匡正確定終局判決之不當，以保障當事人之權益。
    惟為避免當事人以同一事由對於原確定判決或駁回再審之訴
    之確定判決，一再提起再審之訴，致浪費司法資源，自應予
    以限制（最高法院99年度台再字第10號裁定意旨參照）。
二、再審原告主張略以：
　　民法第425條第2項規定之意旨，乃為訴之基礎與判決基礎，
    而原確定判決適用前揭規定，顯與立法要旨存在落差，並違
    背法定權益主體是否歸屬之法律認定要件，及前揭規定係為
    保障物權所有人於權益主體之補救方法，乃落日條款或預告
    條款，詎此反成不法之徒以此侵害另一權益主體，顯違修法
    意旨，及適用錯誤與矛盾。又在長期或未定期限之租賃契約
    ，其於當事人之權義關係影響甚鉅，宜付公證，以求其權利
    義務內容合法明確，是依修法意旨，即明白規範權益歸屬之
    對象與認定要件，並非單純期限於5年或未定期限而為一體
    適用，故得受買賣不破租賃之第三人即「承租人占有中」之
    權益，不受侵害，嗣就宜付公證，乃其權益歸屬之確認，斯
    公證與法院公告，依法並無二致。再拍賣與公開標售均係依
    法執行事務，並無任何差別，此關土地法第73條之1規定自
    明。況土地法第73條之1之規定，乃係補充民法第425條第三
    人「承租人占有中」所未載明之落日條款，乃補充規定土地
    或建築改良物租賃期間超過5年者，於標售後以5年為限，顯
    已清楚載明房屋租賃權益主體之認定歸屬時間，及移請國有
    財產局公開標售之適法性規範。從而，本院110年度再易字
    第23號民事判決（下稱原確定判決）有適用法規顯有錯誤之
    再審事由等情。再審聲明求為判決：㈠原確定判決、本院109
    年度上易字第710號確定判決（下稱系爭第710號確定判決）
    均廢棄。㈡上開廢棄部分，再審被告於前程序第一審之訴駁
    回。
二、再審被告方面：
　　原確定判決為事實之認定，並將理由詳載於判決理由，再審
    原告所提出仍與系爭第710號確定判決完全相同之理由，既
    經原確定判決認定而駁回再審，則再審原告猶一再興訟，顯
    非民事訴訟法第496條第1項第1款所規定之事由，故本件再
    審之訴，應為無理由等語。答辯聲明求為判決：再審之訴駁
    回。
三、查，再審原告於110年3月15日，以系爭第710號確定判決，
    不當解釋民法第425條、土地法第73條之1之適用，有民事訴
    訟法第496條第1項第1款規定適用法規顯有錯誤之再審事由
    ，向本院提出再審之訴，經本院以110年度再易字第23號遷
    讓房屋事件審理後，於110年3月31日判決駁回再審原告之訴
    。嗣再審原告於同年4月27日，復執原確定判決不當解釋民
    法第425條、土地法第73條之1之適用為由，提起再審之訴，
    經本院審視再審原告前後2次所提再審之訴事由，核屬相同
    （見原確定判決卷第4-5頁；本院卷第5-11頁），則依上開
    說明，再審原告自不得就同一事由，對於原確定判決更行提
    起再審之訴。從而，再審原告所提之本件再審之訴，應屬不
    合法，應予駁回。
四、據上論結，本件再審之訴為不合法，依民事訴訟法第502條
    第1項、第95條、第78條裁定如主文。
中　　華　　民　　國　　110 　年　　8 　　月　　6 　　日
        　　   民事第六庭     審判長法　官  楊熾光
　　　　　　　　　　　　　　        法　官  戴博誠
　　　　　　　　　　　　　　　      法　官  莊宇馨
正本係照原本作成。             
不得抗告。
                                    書記官  黃粟儀
中　　華　　民　　國　　110 　年　　8 　　月　　6 　　日